臺灣桃園地方法院民事簡易判決　　　　110年度壢簡字第682號
原　　　告　莊柔　　

被　　　告　和航汽車股份有限公司

法定代理人　余明光　
訴訟代理人　駱從龍　
上列當事人間請求確認本票債權不存在事件，本院於民國110 年
9 月27日言詞辯論終結，判決如下：
    主    文
一、確認被告所持有如附表所示之本票，對原告之本票債權不存
    在。
二、訴訟費用新臺幣（下同）8,700元由被告負擔。
    事實及理由
壹、程序部分
    按民事訴訟法第247 條第1 項前段規定：「確認法律關係成
    立或不成立之訴，非原告有即受確認判決之法律上利益者，
    不得提起之。」該條所謂即受確認判決之法律上利益，係指
    因法律關係之存否不明確，致原告在私法上之地位有受侵害
    之危險，而此項危險得以對於被告之確認判決除去之者而言
    。本件被告就其執有如附表所示本票（下稱系爭本票），聲
    請本院以110 年度司票字第625 號民事裁定准予強制執行，
    原告則否認系爭本票債權存在，顯然兩造就本件本票債權存
    在與否已發生爭執，如不訴請確認，原告在私法上之地位將
    有受侵害之危險，參諸首開說明，原告提起本件確認之訴以
    排除此項危險，於法有據，合先敘明。
貳、實體部分
一、原告主張
    原告前向被告購買車號BGW-2709號自小客車（下稱系爭車輛
    ），並由訴外人鍾國憲擔任連帶保證人（下稱舊買賣契約）
    ，嗣向被告申請將系爭車輛之買受人更改為訴外人鍾國憲（
    下稱新買賣契約），被告業務要求其簽署系爭本票，並擔任
    連帶保證人始為原告辦理，然其既已將車輛出賣予訴外人鍾
    國憲，應無需負擔此部分債務。且被告業務要原告簽名時，
    均未提供審閱期等語。並聲明：確認系爭本票對原告之本票
    債權不存在。
二、被告答辯
    原告前向被告購買系爭車輛，並由訴外人鍾國憲擔任連帶保
    證人，嗣原告申請將訴外人鍾國憲變更為買受人，被告並要
    求原告擔任連帶保證人，原告亦於審閱新買賣契約後於連帶
    保證人欄位簽名，並簽發系爭本票等語。並聲明：原告之訴
    駁回。
三、原告前與被告成立舊買賣契約，由原告為買受人購買系爭車
    輛，並由訴外人鍾國憲擔任連帶保證人；嗣兩造再簽立新買
    賣契約，原告並簽發系爭本票予被告等事實，有系爭本票及
    新、舊買賣契約在卷可參（見本院卷第12、27、28頁），且
    為兩造所不爭執（見本院卷第25頁第30行、26頁第8 行），
    堪信為真實。
四、原告復主張系爭本票債權對原告不存在，為被告所否認，並
    以前詞置辯，是本件爭點即為：被告是否未提供審閱期？如
    未提供，其效果為何？
（一）按消費者保護法第11條之1 規定：「企業經營者與消費者
      訂立定型化契約前，應有30日以內之合理期間，供消費者
      審閱全部條款內容；企業經營者以定型化契約條款使消費
      者拋棄前項權利者，無效；違反第1 項規定者，其條款不
      構成契約之內容。但消費者得主張該條款仍構成契約之內
      容。」中古汽車買賣定型化契約應記載事項第1 條規定：
      「本契約訂定前，出賣人應將本契約書之正本及附件交付
      買受人攜回審閱，買受人得主張不受本契約之拘束。」民
      法第742 條第1 項規定：「主債務人所有之抗辯，保證人
      得主張之。」
（二）查被告自陳：原告在簽署舊買賣契約時已看過契約內容，
      新、舊買賣契約條件是一樣的，只是車主和保證人不同等
      語（見本院卷第26頁）。可知就新買賣契約，被告確實未
      提供原告攜回審閱。被告雖稱新、舊買賣契約之內容一致
      等語，然如未提供原告充分之審閱期，原告即無從核對二
      契約內容一致；且原告於舊買賣契約係買受人，新買賣契
      約則為連帶保證人，其是否需負擔債務，有賴於訴外人鍾
      國憲之清償能力，是新、舊買賣契約中原告之義務並不相
      同，不得僅以契約條文相同，即主張無須提供再審閱期。
      應認被告確實未提供原告審閱期。
（三）次查原告雖非新買賣契約之買受人，然其為連帶保證人，
      依上揭規定得主張主債務人即訴外人鍾國憲對被告之抗辯
      ，而被告未就新買賣契約提供審閱期，已如上述。則依上
      揭消費者保護法第11條之1 規定，原告應得主張新買賣契
      約關於連帶保證之約定不構成契約內容而無效。
（四）原告簽發系爭本票既係本於新買賣契約之連帶保證關係，
      而上開連帶保證關係因為反審閱期之規定而無效，已如前
      述，則系爭本票之原因關係已不存在，原告主張系爭本票
      債權不存在，即有理由。
五、綜上所述，原告請求確認被告所持有系爭本票對原告之本票
    債權不存在，為有理由，應予准許。
六、本件事證已臻明確，兩造其餘主張陳述及所提之證據，經審
    酌均與本院前揭判斷無影響，毋庸一一論述，附此敘明。
七、訴訟費用負擔之依據：民事訴訟法第78條。並依職權確定訴
    送費用額如主文第2 項所示。
中    華    民    國   110    年    10    月    22    日
                      中壢簡易庭  法  官  周仕弘
上判決正本係照原本作成。
如不服本判決，應於判決送達後20日內向本庭（臺灣桃園地方法
院中壢簡易庭）提出上訴狀。（須按他造當事人之人數附繕本）
。如委任律師提起上訴者，應一併編納上訴審裁判費。
中    華    民    國   110    年    10    月    22    日
                                  書記官  巫嘉芸
附表
┌─────┬─────┬───────┬───────┐
│發票人    │票面金額  │發票日        │到期日        │
├─────┼─────┼───────┼───────┤
│鍾國憲、  │80萬元    │109 年7 月15日│110 年1 月22日│
│莊柔      │          │              │              │
└─────┴─────┴───────┴───────┘